臺灣高等法院臺南分院刑事判決　　　　　　　　　　　　　　　　　　　　行股
　　上　訴　人
　　即　被　告　戊　○　○
　　　　　　　　乙　○　○
　　　　　　　　丁　○　○
　　右　一　人
　　選任辯護人　陳　清　白
右上訴人因妨害公務等案件，不服臺灣臺南地方法院九十年度訴字第七六一號中華民
國九十年十二月十七日第一審判決（起訴案號：臺灣臺南地方法院檢察署八十九年度
偵字第一三六六七號），提起上訴，本院判決如左：
    主      文
原判決關於戊○○、乙○○、丁○○部分均撤銷。
戊○○、乙○○、丁○○共同以高速狂於供公眾往來通行之道路，並壅塞道路之方
法，致生往來之危險，各處有期徒刑陸月，如易科罰金均以參佰元折算壹日。又共同
公然聚眾在場助勢，對於公務員依法執行職務時施強暴脅迫，各處有期徒刑參月，如
易科罰金均以參佰元折算壹日。各應執行有期徒刑捌月，如易科罰金均以參佰元折算
壹日。
    事      實
戊○○、乙○○、丁○○與陳世穎、黃偉程、己○○（以上三人業經原審判處罪刑確
定）及少年丙○○（業經原審另案裁定保護管束確定）等人，分別騎乘車牌ＺＪＺ─
二０五號（駕駛人黃偉程）、ＴＬＸ─八九九號（駕駛人戊○○）、ＷＨＦ─六五五
號（駕駛人己○○）及不詳車牌號碼之機車，於民國（下同）八十九年十一月二十五
日下午十時許，先分別在臺南市○○路創世紀網路店、正義公園、西門路一段劉家肉
粽店集合後，再前往臺南市文化中心，與其他不詳姓名之機車騎士會合，集結數十輛
機車及約百餘人後，共同基於使交通致生公共危險之犯意聯絡，將車隊分成二組，分
持鐵棒、滅火器、哨子及旗子等物，沿臺南市○○路、長榮路、中華東路、及林森路
等道路行駛，沿途揮舞旗、棒，吹哨子，鳴喇叭，闖紅燈，佔據快、慢車道，並高速
狂飆於各該供公眾往來通行之道路上，以此壅塞道路之方法，致生公眾往來之危險。
嗣經警沿途監視並加以攔查後，戊○○、乙○○、丁○○與陳世穎及少年丙○○等人
，復與其他不詳姓名之騎士另行起意，共同基於妨害公務之犯意聯絡，騎數十輛機車
群集在臺南市警察局第一分局東寧派出所前，公然聚眾當場對在派出所門口依法執行
取締勤務之警員甲○○，由不詳姓名者以言詞叫囂有種就出來，及由少年丙○○與其
他不詳姓名者手持滅火器，當場對警員甲○○及停在所外之警備車噴灑，戊○○、乙○○、丁○○與陳世穎及其他飆車不詳姓名人士，則共同公然聚眾在場助勢，在旁吹
哨子及鳴機車喇叭，對依法執行職務之警員甲○○施強暴、脅迫，未久旋離去，嗣於
翌（二十六）日上午一時二十分許，為警在臺南市○○路與小東路口當場查獲。案經
臺南市警察局第一分局報告臺灣臺南地方法院檢察署檢察官偵查起訴。
    理      由
一、訊據上訴人即被告戊○○、乙○○、丁○○三人，固均不諱言有於右揭時地，騎
    機車載人或乘他人所騎機車，集結在道路上行駛之事實；惟均矢口否認有何公共
    危險及妨害公務之犯行。被告戊○○並辯稱：當時其騎機車載一位朋友，以時速
    六十公里跟在車隊後面，正常行駛湊熱鬧而已，嗣經過東寧派出所時其並未下車
    云云；被告乙○○亦辯稱：當時其騎機車載女友，以時速二十公里慢速跟在車隊
    後面湊熱鬧而已，經過東寧派出所時其亦未下車云云；被告丁○○則辯稱：當時
    其係坐朋友之機車，並未飆車，亦未至東寧派出所，且飆車及至東寧派出所抗議
    ，亦非其所發起云云。然查被告戊○○、乙○○、丁○○三人，均有參與上開飆
    車行為，及大夥兒在東寧派出所抗議時均有在場等情。已迭據被告戊○○在警訊
    及原審偵審中供承不諱，並供稱：我是騎乘ＴＬＸ－八九九號機車搭載陳世穎，
    他們在派出所前滋事時，我們只是跟在後面湊熱鬧，我並未下車，我只是跟大家
    起鬨，也無力阻止，有於八十九年年十一月二十五日晚上十點參加飆車等語不移
    （見警卷第十三、十四頁、偵查卷第八頁、原審卷第七十頁）；核與共同被告陳
    世穎在警訊及偵查中所供稱：一路上均由戊○○載我車，我們就跟著車隊前往
    東寧派出所，他們在派出所前滋事時，我只是跟在後面湊熱鬧，我並未下車等語
    相符（見警卷第二至五頁）。被告乙○○在警訊中亦供承屬實，並稱係搭載女友
    參與飆車（見警卷第十五、十六頁），繼在原審亦供稱：我有參與，但不知道有
    攻擊派出所之行為，當時我有在場，但我沒有持東西等語甚詳（見原審卷第二十
    三頁）。至被告丁○○方面，依共同被告乙○○在警訊及偵查中所供稱：是丁○○約我去的等語（見警卷第十六頁、偵查卷第九、二十九背），同案少年丙○○
    在警訊中所供稱：我們接到丁○○的電話，說要出車（飆車）．．．在東寧路與
    林森路交岔路口遇到丁○○的飆車隊，我就跟在飆車隊後面，他們路經東寧派出
    所，我因持滅火器要換手，無意中壓到開關，就噴到派出所之警車等語（見警卷
    第四十、四十三頁），共同被告己○○在警訊中所供稱：在文化中心前看到約有
    五十部機車以上在集結，其中有一人我們認識，係丁○○，我們便加入他們的行
    列，騎了一陣子我們便脫隊離開他們飆車之行列等語（見警卷第三十八頁），亦
    足見被告丁○○非但有參與飆車，且亦有在東寧派出所前無訛。次觀被告戊○○
    、乙○○及共同被告陳世穎、黃偉程、己○○等人，分別在警訊中所一致供稱：
    車隊行進時，不管紅綠燈號誌，前面的闖紅燈，大家就一起闖過去，行進時是關
    大燈，鳴喇叭等語，及同案少年鄭志展在警訊中所供稱：我們七十幾部機車，佔
    用快車、慢車道，沿路飆車，有人吹哨子，前方有人撐旗，有人沿路噴滅火器等
    語，並有經警所查獲之機車扣案為憑等情（見警卷第頁五十六至六十頁之扣押書
    ），亦足認被告戊○○等人所為之飆車壅塞道路行為，已致生公眾往來之危險無
    疑。另被告戊○○等人騎機車群集在東寧派出所前，如何對在場依法執行取締職
    務之警員甲○○，以上開言語叫囂脅迫及以噴滅火器施暴，但未噴及防彈衣各情
    ，亦據證人甲○○在本院證述甚詳，則在場之機車騎士等人有公然聚眾，對依法
    執行職務之公務員施強暴脅迫之行為亦明，雖證人甲○○無從指認被告戊○○等
    人，有直接為強暴脅迫之行為，然其等既均混在現場吹哨子及鳴機車喇叭之群眾
    中，自亦難脫在場助勢之犯行。又因徵諸上開共同被告乙○○、己○○及少年丙○○之供述，充其量僅足認被告丁○○有約人出來飆車，或有人見被告丁○○飆
    車而已，並不足據予認定被告亦有發起聚眾至派出所鬧事之情事；況少年丙○○
    在本院復結證稱：當時我在創世紀打電玩，我看到外面聚集很多人，我就加入他
    們的陣容，沒有人發起飆車，不知道誰提起要去派出所鬧事，在警訊中講丁○○
    發起飆車，係因警員要我找出一個發起人，我才說是丁○○發起的，事實上我並
    不知道等語甚詳，再參諸共同被告陳世穎在警訊中所供稱：於二十三時許己○○
    就打電話約戊○○說要去車，我和戊○○共騎一部ＴＬＸ－八九九號機車等語
    （見警卷第三頁），共同被告黃偉程在警訊中所供稱：是綽號「杰仔」連絡我的
    等語（見警卷第十二頁），則被告丁○○是否有發起車，益非無疑，遑論有進
    而首謀發起至派出所抗議之舉止，此外復查無其他確切事證，足認被告丁○○有
    該首謀發起之情節，則公訴人認被告丁○○係帶隊首謀分子，即尚有誤會，併此
    敘明。綜上各情，，足認被告戊○○、乙○○、丁○○等人所辯前詞，核均屬畏
    罪卸責避重就輕之飾詞，均無足採。本件事證已臻明確，被告戊○○、乙○○、
    丁○○等人之犯行，均堪認定，均應依法予以論科。
二、核被告戊○○、乙○○、丁○○三人所為，飆車部分均係犯刑法第一百八十五條
    第一項之公共危險罪，另在東寧派出前公然聚眾在旁吹哨子及鳴機車喇叭，對依
    法執行取締職務之警員施強暴脅迫，均係犯刑法第一百三十六條第一項前段之在
    場助勢加重妨害公務罪。其等三人所犯上開公共危險罪，與陳世穎、黃偉程、己○○、丙○○及其他多位不詳姓名行為者間，所犯上開妨害公務罪，與陳世穎及
    其他多位不詳姓名行為者間，就各該犯罪之實施，彼此間互有犯意聯絡及行為分
    擔，均應論以各該犯罪之共同正犯。其等三人所犯上開二罪，犯意各別，罪名互
    殊，應分論併罰。原審認被告三人罪證明確，因予論罪科刑，固非無見。惟查原
    判決就被告三人共犯公共危險部分，未於事實欄記載基於共同犯罪之意思聯絡，
    及就易科罰金部分未比較新舊法律之適用，已均有未洽；且就共犯妨害公務部分
    ，認被告丁○○係犯首謀罪，另未認滅火器有噴及警員甲○○，及誤認有噴及防
    彈衣，亦均有未合。被告上訴意旨，均否認犯罪，分別指摘原審對其等判決不當
    ，雖均無足取；惟原審此部分判決既有可議，自應由本院將原審此部分判決均予
    以撤銷改判。爰分別審酌被告三人之素行、犯罪之動機、目的、手段、所生危害
    、及其等犯後態度等一切情狀，就其等所犯公共危險罪部分均各量處有期徒刑六
    月，又按刑法第四十一條：「犯最重本刑為三年以下有期徒刑之罪，而受六月以
    下有期徒刑或拘役之宣告，因身體、教育、職業或家庭之關係，執行顯有困難者
    ，得以一元以上三元以下折算一日，易科罰金」，已於九十年一月十日，經總統
    公布修正為第四十一條第一項：「犯最重本刑為五年以下有期徒刑之罪，而受六
    月以下有期徒刑或拘役之宣告，因身體、教育、職業或家庭之關係或其他正當事
    由，執行顯有困難者，得以一元以上三元以下折算一日，易科罰金」，並已於同
    年月十二日生效，其等三人為公共危險犯罪後法律有變更，比較新舊法，以新法
    對其較為有利，自應適用修正後刑法第四十一條第一項前段規定，併予諭知如易
    科罰金均以三百元折算一日之標準。另對其等三人所犯妨害公務罪部分，均各量
    處有期徒刑三月，併予諭知如易科罰金均以三百元折算一日之標準。並均定各應
    執行有期徒刑八月，如易科罰金均以三百元折算一日之標準，以資懲儆。
三、據上論斷，應依刑事訴訟法第三百六十八條、第三百六十九條第一項前段、第三
    百六十四條、第二百九十九條第一項前段，刑法第二條第一項前段、第二十八條
    、第一百八十五條第一項、第一百三十六條第一項前段、第五十一條第五款，修
    正後刑法第四十一條第一項前段，罰金罰鍰提高標準條例第一條前段、第二條，
    判決如主文。
本案經檢察官曾顯智到庭執行職務。
中      華      民      國    九十一    年      五      月    二十八    日
                                  臺灣高等法院臺南分院刑事第二庭
                                      審判長法官  林  永  茂
                                            法官  蘇  重  信
                                            法官  陳  清  溪
右正本證明與原本無異。
被告對於妨害公務部分不得上訴，其餘如不服本判決，應於判決送達後十日內向本院
提出上訴狀，其未敘述理由者並應於提出上訴狀後十日內向本院補提理由書（應附繕
本)。
                                      法院書記官  劉  岳  文
中      華      民      國    九十一    年      五      月    二十八    日
刑法第一百八十五條第一項：
損壞或壅塞陸路、水路、橋樑或其他公眾往來之設備或以他法致生往來之危險者，處
五年以下有期徒刑、拘役或五百元以下罰金。
刑法第一百三十六條第一項：
公然聚眾犯前條之罪者，在場助勢之人，處一年以下有期徒刑、拘役或三百元以下罰
金。首謀及下手實施強暴脅迫者，處一年以上七年以下有期徒刑。
